臺灣高雄地方法院民事判決　　　　　　110年度雄簡字第399號
原　　　告　陳文彬　
訴訟代理人　裘佩恩律師
　　　　　　楊志凱律師
被　　　告　蔡鎮宇　

　　　　　　蔡珮吟　
共　　　同
訴訟代理人　蔡錫欽律師
上列當事人間請求償還會款等事件，本院於民國110 年9 月29日
言詞辯論終結，判決如下：
    主      文
一、被告蔡鎮宇應給付原告新臺幣（下同）50萬元，及自民國（
    下同）110 年1 月14日起至清償日止，按週年利率5 ％計算
    之利息。
二、被告蔡珮吟應給付原告50萬元，及自110 年1 月15日起至清
    償日止，按週年利率5 ％計算之利息。
三、訴訟費用由被告蔡鎮宇、蔡珮吟各負擔1/2。
四、本判決得假執行；但被告蔡鎮宇、蔡珮吟如各以50萬元為原
    告預供擔保後，得免為假執行。
    事實及理由
一、原告主張：被告蔡鎮宇、蔡珮吟均自108 年11月30日起，參
    加以原告為會首之合會，會期自108 年11月30日起至111 年
    7 月30日止，會員含會首共33會，每期會款10萬元，採內標
    制，約定得標會員1 次性以銀行支票開立每會金額（下稱系
    爭合會），而被告蔡鎮宇、蔡珮吟分別參加系爭合會之第2
    會、第7 會均有得標，得標後並各以附表所示之支票（下稱
    系爭支票）給付會款，惟均遭退票，原告身為會首為維持系
    爭合會之運作，故為被告代墊會款，已累計代墊5 期之會款
    ，原告為被告蔡鎮宇、蔡珮吟代墊之會款金額累計已達各50
    萬元，共計100 萬元，惟迭經催討，均未獲置理，為此，爰
    依合會之法律關係及民法第709 條之7 條第4 項規定，請求
    被告蔡鎮宇、蔡珮吟加計法定遲延利息各返還原告50萬元等
    語，並聲明：㈠、如主文第一、二項所示。㈡、原告願供擔
    保，請准宣告假執行。
二、被告則以：被告固不爭執系爭支票之真正，亦不爭執原告曾
    代付會款各50萬元，共100 萬元，惟系爭合會係由被告之母
    親黃燕秋以被告2 人之名義參加，被告就此並不知情，且黃
    燕秋參加系爭合會當時係因黃燕秋為實際負責人之富億建材
    有限公司（下稱富億公司）有資金需求，故借用被告2 人之
    名義參與系爭合會，此為原告所明知，再者，原告召集系爭
    合會時即知被告係以富億公司簽發之系爭支票給付會款，也
    與富億公司有交易往來，足見，實際參與系爭合會者為富億
    公司而非被告2 人為原告所明知，原告應不得向原告請求給
    付代墊之會款等語，資為抗辯，並聲明：原告之訴駁回。
三、兩造不爭執之事項：
㈠、原告為會首，邀集同業參加系爭合會，系爭合會會單上記載
    被告蔡鎮宇、蔡珮吟分別參加第2 會、第7會均有得標。
㈡、被告雖有以系爭支票給付會款，惟系爭支票經提示均未獲付
    款，被告2 人未給付之會款累計5 期各50萬元，共100 萬元
    ，嗣均由原告代為給付。
四、本件之爭點為：㈠、被告蔡鎮宇、蔡珮吟有無參加系爭合會
    ？㈡、原告依合會法律關係，請求被告蔡鎮宇、蔡珮吟各給
    付50萬元，有無理由？茲分別論述如下：
㈠、被告蔡鎮宇、蔡珮吟有無參加系爭合會？
  1.按當事人主張有利於己之事實，就其事實有舉證責任，若一
    方就其主張之事實已提出適當之證明，他造欲否認其主張者
    ，即不得不提出相當之反證，以盡其證明之責，此為舉證責
    任分配之原則，更是民事訴訟法第277 條基於「公平原理及
    誠信原則，適當分配舉證責任」而設其抽象規範之具體展現
    （最高法院102 年度台上字第297 號民事判決意旨參照）。
  2.原告主張：被告2 人有參加系爭合會，惟為被告所否認，並
    以前詞置辯，經查：原告就其主張，業據其提出系爭合會會
    單、系爭支票為據，查系爭合會會單上確有會首為原告、被
    告2 人為合會會員之記載，並載明：本會每會以10萬元，採
    內標性質競標，金額500 元起標，得標後以一次性以銀行支
    票開立每會之金額等記載，有該會單在卷可稽（見本院卷第
    19頁）。又依系爭支票所載，系爭支票之發票人為富億公司
    、蔡珮吟，有系爭支票影本在卷可稽（見本院卷第21-25 頁
    ）。又關此部分證人陳信成即系爭合會會員到庭證稱：我有
    參加系爭合會，我原先以為參加系爭合會的是黃燕秋，但是
    找不她的名字，依據會單我會認定是被告2 人參加合會等語
    （見本院卷第137-140 頁），由前揭證據資料參互以觀，原
    告已就被告2 人已參加系爭合會之事實，已為相當舉證，堪
    信為實在。
  3.至被告就其等所辯，否認曾參加系爭合會一事，僅稱：被告
    將此事交由黃燕秋處理，僅黃燕秋借被告2 人之名義參加系
    爭合會，實際參加人為富億公司云云，並以證人黃燕秋之證
    詞為據，惟證人黃燕秋先係於本院證稱：系爭合會是我跟的
    ，被告2 人沒有授權我代為參加等語（見本院卷第155-15 6
    頁），嗣又於本院證稱：富億公司都是我在主導，印鑑都是
    蔡珮吟交給我處理，蔡珮吟知道我有開系爭支票，也有以蔡
    珮吟名義參加系爭合會，沒有反對，被告蔡鎮宇也知道有以
    蔡鎮宇之名義參與合會及競標，但沒有表示反對等語（見本
    院卷第155-157 頁），由證人黃燕秋之前揭證詞觀之，縱被
    告等人未明示授權黃燕秋以被告名義參加系爭合會，但亦知
    情，且未表示反對黃燕秋代被告2 人為參加系爭合會，應認
    有默示同意，況縱證人黃燕秋所辯為真，此部分係涉及黃燕
    秋、富億公司與被告2 人間有無借名契約關係存在，縱被告
    與黃燕秋、富億公司間有如其等所述之借名契約關係存在，
    亦屬被告與黃燕秋、富億公司間之債權契約，基於債之相對
    性，亦不得據以對抗非上開借名契約當事人之原告，遑論僅
    憑證人黃燕秋之證詞亦不足以證明有上開借名契約關係存在
    ，是被告此部分所辯，顯無可採。
㈡、原告依合會法律關係，請求被告蔡鎮宇、蔡珮吟各給付50萬
    元，有無理由？
  1.按會首應於前項期限內，代得標會員收取會款，連同自己之
    會款，於期滿之翌日前交付得標會員，逾期未收取之會款，
    會首應代為給付；會首代為給付後，得請求未給付之會員附
    加利息償還之，民法第709 條之7 第2 項、第4 項分別定有
    明文。
  2.查被告蔡鎮宇、蔡珮吟有參加系爭合會已如前述，且就原告
    邀集系爭合會，系爭合會會單上記載被告2 人分別參加第二
    會、第七會，均有得標，被告雖有提供各期合會支票，惟經
    提示均未獲付款，被告2 人未給付之會款累計各達50萬元，
    共100 萬元，被告未付之上開會款均由原告代為給付等事實
    ，復為被告所不爭執（見本院卷第182 頁），則原告依系爭
    合會之法律關係、民法第709 條之7 第4 項請求被告蔡鎮宇
    、蔡珮吟各給付代墊之會款50萬元，於法即屬有據，應予准
    許。
五、按給付無確定期限者，債務人於債權人得請求給付時，經其
    催告而未為給付，自受催告時起，負遲延責任。其經債權人
    起訴而送達訴狀，或依督促程序送達支付命令，或為其他相
    類之行為者，與催告有同一之效力；又應付利息之債務，其
    利率未經約定，亦無法律可據者，週年利率為百分之五，民
    法第229 條第2 項、第203 條分別定有明文。本件原告請求
    返還墊付之會款，無確定給付期限，亦無約定之利率，則依
    前揭規定，關於遲延利息起算日，原告主張依起訴狀繕本送
    達被告翌日至清償日止，按週年利率5 ％計算之遲延利息，
    即屬有據，應予准許。
六、綜上所述，原告依系爭合會之法律關係，請求：㈠、被告蔡
    鎮宇應給付原告50萬元，及自起訴狀繕本送達被告翌日即11
    0 年1 月14日（有送達證書在卷可稽，見本院卷第50頁）起
    至清償日止，按週年利率5 ％計算之利息。㈡、被告蔡佩吟
    應給付原告50萬元，及自起訴狀繕本送達被告翌日即110 年
    1 月15日（有送達證書在卷可稽，見本院卷第51頁）日起至
    清償日止，按週年利率5 ％計算之利息。為有理由，應予准
    許。
七、本判決主文第1 項係依簡易程序所為被告敗訴之判決，爰依
    民事訴訟法第389 條第1 項第3 款之規定，職權宣告假執行
    ；並依同法第392 條第2 項規定，依被告聲請宣告被告預供
    擔保得免為假執行，以期衡平。
八、訴訟費用負擔之依據：民事訴訟法第78條。
中    華    民    國  110     年    10    月    20    日
                  高雄簡易庭  法      官  林綉君
以上正本係照原本作成。
如不服本判決，應於送達後20日內，向本院提出上訴狀並表明上
訴理由，如於本判決宣示後送達前提起上訴者，應於判決送達後
20日內補提上訴理由書（須附繕本）。
中    華    民    國  110     年    10    月    20    日
                              書  記  官  羅崔萍
附表：
┌──┬─────┬─────────┬───────┬─────┐
│編號│票據號碼  │發票人            │發票日        │票面金額  │
├──┼─────┼─────────┼───────┼─────┤
│ 1  │NN0000000 │富億建材有限公司、│109 年7 月30日│20萬元    │
│    │          │蔡珮吟            │              │          │
├──┼─────┼─────────┼───────┼─────┤
│ 2  │NN0000000 │富億建材有限公司、│109 年8 月30日│20萬元    │
│    │          │蔡珮吟            │              │          │
├──┼─────┼─────────┼───────┼─────┤
│ 3  │NN0000000 │富億建材有限公司、│109 年9 月30日│20萬元    │
│    │          │蔡珮吟            │              │          │
├──┼─────┼─────────┼───────┼─────┤
│ 4  │NN0000000 │富億建材有限公司、│109 年10月30日│20萬元    │
│    │          │蔡珮吟            │              │          │
├──┼─────┼─────────┼───────┼─────┤
│ 5  │NN0000000 │富億建材有限公司、│109 年11月30日│20萬元    │
│    │          │蔡珮吟            │              │          │
└──┴─────┴─────────┴───────┴─────┘